臺灣臺東地方法院刑事判決　　　　　　　 96年度易字第224號
公　訴　人　臺灣臺東地方法院檢察署檢察官
被　　　告　甲○○
　　　　　　　　　　(另案於臺東監獄東成分監執行中)
上列被告因違反毒品危害防制條例案件，經檢察官聲請簡易判決
處刑 (96年度毒偵字第159號)，本院臺東簡易庭認不宜以簡易判
決處刑 (96年度東簡字第255號)，移由本院依通常程序審理，並
判決如下：
    主    文
本件免訴。
    理    由
一、聲請意旨略以: 被告甲○○明知海洛因業經毒品危害防制條
    例第2條第2項第1款列為第一級毒品管理，不得非法持有，
    竟基於持有第一級毒品海洛因之犯意，於不詳時、地取得海
    洛因6包，而非法持有之。嗣經警持搜索票搜索高雄縣大寮
    鄉○○村○○街101巷5號甲○○住處，當場查獲上情，並扣
    得海洛因2包 (1包驗餘0.041公克、另1包驗餘0.146公克)及
    海洛因殘渣袋4個，因認被告涉犯毒品危害防制條例第11 條
    第1項之持有第一級毒品罪嫌等語。
二、按案件曾經判決確定者，應諭知免訴之判決，刑事訴訟法第
    302條第1款定有明文；又訴訟上所謂一事不再理之原則，關
    於實質上一罪或裁判上一罪，亦均有其適用，最高法院60年
    臺非字第77號著有判例可資參照。
三、經查：
(一)被告甲○○基於施用第一級毒品海洛因之概括犯意，自民國
    95年4月26日某時起至95年5月7日某時止，連續施用第一級
    毒品海洛因多次而為警查獲之事實，經臺灣高雄地方法院檢
    察署檢察官向臺灣高雄地方法院提起公訴 (95年度毒偵字第
    4385號)，該法院於95年8月16日以95年度訴字第2445號刑事
    判決，認被告成立連續施用第一級毒品罪，判處有期徒刑8
    月，該案於95年9月7日確定，現正在臺灣臺東監獄東成分監
    執行中；被告於該案所為之因施用而持有毒品海洛因之行為
    ，因為施用之高度行為所吸收，經判決理由認應不另論罪，
    被告於該案偵審中均坦承有於95年4月26日某時起至95年5月
    7日某時止之連續施用毒品海洛因之事實等情，有該院95年
    度訴字第2445號判決及臺灣高等法院被告前案紀錄表各1份
    在卷可稽。
(二)被告於96年6月23日本院訊問時供稱：「 (問: 警察何時去
    搜索的?) 時間我忘記了。」、「 (提示高雄縣警察局林園
    分局搜索扣押筆錄、高雄地檢95年度他字第10271號卷內搜
    索扣押筆錄並問: 有無意見?) 沒有意見。警察是在95年10
    月19日到我家去搜索的。」、「 (問: 警察在你住處搜到的
    毒品、殘渣袋是何時、向何人買的?) 在95年4、5月時向綽
    號文哥買的，他拿到我周廣街的住處以2千元賣給我。」、
    「 (提示高雄地檢96毒偵2988號卷第9頁筆錄並問: 你在警
    詢時稱是在95年5、6月買的，到底哪個日期為正確?) 應該
    是在95年5月初。我被抓到最後1次施用時買的。」、「 (問
    : 高雄縣大寮鄉○○村○○路○段168之35號是誰的住處?)
    該址是被警察抓到的地方，當時我正要找朋友，我身上扣到
    4包海洛因，是我跟朋友一起去買的，我們本來要一起施用
    ，他先去買飲料，後來警察來巡邏，我就被查到。」、「 (
    問: 警察在95年5月10日查獲你時有沒有到你周廣街住處搜
    索?) 沒有。」、「 (問: 本案扣得之海洛因2包、殘渣袋4
    包當時是否就放在周廣街101巷住處?) 是的。」、「 (問:
    你最後1次施用毒品，是在何時?) 在95年5月10日以前，約
    是5月7日。」、「 (問: 是否於95年5月10日被查獲後就關
    到現在?) 沒有。我在95年11月1日才開始關的，5月10日到
    被關前我都沒有施用毒品。」、「 (問: 對本案有無意見?)
    沒有。扣到的東西都是我的。因為當時吃藥時就把上開物品
    放在皮夾內，迷迷糊糊的就忘記了，皮夾是放在房間內。我
    所施用的毒品都是跟文哥買的。」等語 (見本院96年東簡字
    第255號96年6月23日訊問筆錄)，再參以其弟陳福森即95年
    10月19日警員執行搜索時之在場人於警詢時陳稱: 警方執行
    搜索時，因為被搜索人甲○○並未在場，所以是我陪同警方
    執行搜索，在甲○○個人使用之房間床旁地上查獲殘渣袋3
    個，床旁黑色皮包內查獲第一級毒品海洛因1包、殘渣袋1
    個，床旁地上香煙盒內查獲第一級毒品海洛因1包等語 (見
    臺灣高雄地方法院他字第10271號偵卷第5頁)，足認被告甲
    ○○確係於95年5月初施用海洛因之際，購入本案之海洛因
    毒品，因將毒品分藏家中各處而遺忘，是被告本案持有毒品
    海洛因之時間，確為前開臺灣高雄地方法院判決認定被告係
    基於概括犯意連續施用毒品海洛因之犯罪期間範圍內，此觀
    之該案判決書所述甚明，且該案公訴人亦認被告係基於概括
    犯意於上開時段內有連續施用毒品海洛因之行為，則本案檢
    察官聲請簡易處刑書記載之此部分意旨，顯與上開案件之起
    訴事實及判決認定之事實，核屬相合。況且施用毒品者是否
    於某日或某數日內有施用毒品，與其手邊是否已取得毒品有
    極為密切之關連性，而持有毒品未及施用雖即被查獲，但若
    其於該次查獲前後之接近時間內經證實有施用毒品之行為，
    因其被查獲之持有毒品行為，與時間接近之其施用毒品行為
    時所為之持有毒品犯行間，有一罪關係 (於修法前屬連續犯
    關係，於修法後屬接續犯關係)，自仍為高度之施用行為所
    吸收。
四、綜上所述，被告本案被查獲之持有毒品海洛因之行為，其目
    的應係為施用而為，與已判決確定之上述案件所認定為施用
    之高度行為所吸收之持有毒品海洛因之行為，應係基於同一
    概括犯意反覆為之，而有持有連續犯之關係。按被告本案行
    為後，刑法第56條關於連續犯之規定，已於94年2月2日公布
    刪除，並同自95年7月1日施行，而此刪除雖非犯罪構成要件
    之變更，但顯已影響被告本案刑罰之法律效果，自屬法律有
    變更，依修正後刑法第2條第1項規定，比較新、舊法結果，
    仍應適用較有利於被告之行為時法律即舊法論以連續犯 (最
    高法院95年第8次刑事庭會議決議意旨參照)，而其本案之持
    有毒品行為，既與該案經判決之持有毒品行為間，有連續犯
    關係，自應亦為該案之高度施用毒品行為所吸收 (實質上一
    罪)，不應獨立論罪，當為該案確定判決效力所及。揆諸上
    揭說明，本件係同一案件曾經判決確定，爰不經言詞辯論，
    逕為諭知免訴之判決。
五、末按沒收為從刑之一種，依主從不可分原則，應附隨於主刑
    而同時宣告之，除有罪、免刑等判決，於裁判時併宣告外，
    如諭知無罪之判決，既無主刑，從刑亦無所附麗，故案內之
    違禁物，應另依刑法第40條但書由檢察官聲請單獨宣告沒收
    。此有最高法院78年臺非字第72號判例可資參照。同理，免
    訴判決因屬無主刑之判決，且又非屬免刑判決，從刑亦無所
    附麗，縱案內有違禁物扣案，亦不得於諭知免訴判決之同時
    ，併宣告沒收。查被告本件上揭犯行既經諭知免訴判決，揆
    諸上開說明，扣案之毒品海洛因及海洛因殘渣袋，固屬違禁
    物，亦無從於本件免訴判決併宣告沒收，應由檢察官另依刑
    法第40條但書之規定聲請單獨宣告收沒。
六、據上論斷，應依刑事訴訟法第302條第1款、第307條，判決
    如主文。
中　　華　　民　　國　　96　　年　　 7 　　月　　12　　日
                  刑事第二庭    法  官  曾宗欽
以上正本證明與原本無異。
如不服本判決應於收受本判決後10日內向本院提出上訴書狀；上
訴書狀應敘述具體理由。未敘述上訴理由者，應於上訴期間屆滿
後20日內向本院補提理由書狀（均須按他造當事人之人數附繕本
）。「切勿逕送上級法院」。
                                書記官　沈茜庭
中　　華　　民　　國　　96　　年　　 7 　　月　　12　　日
